【裁判字號】    98,消債抗,40
【裁判日期】    981224
【裁判案由】    更生
【裁判全文】
臺灣桃園地方法院民事裁定            98年度消債抗字第40號
抗  告  人  甲○○
上列抗告人因消費者債務清理條例聲請更生事件，對於民國98年
2 月18日本院民事庭97年度消債更字第691 號裁定提起抗告，本
院裁定如下：
    主  文
抗告駁回。
抗告程序費用新台幣壹仟元由抗告人負擔。
    理  由
一、按債務人不能清償債務或有不能清償之虞者，得依本條例所
    定更生或清算程序，清理其債務。消費者債務清理條例第3
    條定有明文。故債務人聲請更生或清算，須符合不能清償債
    務或有不能清償之虞之要件。又聲請更生或清算不合程式或
    不備其他要件者，法院應以裁定駁回之，但其情形可以補正
    者，法院應定期間先命補正，復為同條例第8 條所明定。消
    費者債務清理條例更生之規範目的，係在維持債務人基本生
    活之情況下，於債務人之能力範圍內盡力清償債務，乃在幫
    助陷於經濟上困境之債務人，得藉由更生或清算程序，走出
    經濟困境，避免走向絕路，實現憲法所保障之生命權，非謂
    債務人得任意利用債務清理程序減輕債務。
二、本件抗告意旨略以：
    (一)抗告人因遭金融海嘯，擺攤收入由每月新臺幣（下同）45
      ,000元驟減為38,000元，且抗告人尚需扶養2 名幼子及配
      偶，依內政部頒最低生活標準，每人每月9,829 元計算，
      抗告人一家4 人之最少生活費就要39,316元，抗告人尚需
      負擔租屋費用15,000元。從而，抗告人之收入扣除支出後
      ，明顯無力償還債務。
    (二)抗告人於前置協商時，最大債權銀行即中國信託商業銀行
      派員來電時，僅詢問抗告人之還款能力為何，抗告人當時
      回覆實際上收入扣除開銷根本不夠生活，該員隨即稱那就
      依法律程序處理，即結束協商，根本未提及任何協商條件
      ，更無所稱每月5,000 元之協商條件。況抗告人之負債總
      額為4,558,186 元，縱依目前銀行界分期180 期、零利率
      之最大優惠方案，抗告人每月最少尚需清償25,000餘元，
      最大債權銀行竟稱每月僅需清償5,000 元，分期之期數尚
      能延長至912 期即76年，此顯與常理不符，益證其所稱無
      疑係虛偽陳述，意圖誤導法院而已。從而，抗告人確已無
      法清償債務，甚為明顯。
    (三)綜上，爰依法提起抗告，並聲明：原裁定廢棄。
三、經查：
    (一)抗告人於消費者債務清理條例施行後，曾以書面向最大債
      權金融機構即中國信託商業銀行申請共同協商而協商不成
      立之事實，有卷附前置協商不成立通知書1 紙在卷可稽，
      是此部分之事實堪以認定，合先敘明。
    (二)抗告人於97年8 月18日所提之民事聲請消費者債務清償條
      例更生狀記載，其每月平均收入為45,000元，並提出收入
      切結書1 紙為據（見原審卷第12頁），然抗告人復於98年
      3 月6 日提出於本院之民事補呈抗告理由（一）狀，記載
      其每月之平均收入為38,000元，惟此部分之收入減少，未
      舉證以實其說，是應以抗告人每月平均收入45,000元計算
      。
    (三)再查：
      1.抗告人於上開民事聲請消費者債務清償條例更生狀記載
        其每月需支出房租費用15,500元，惟依據抗告人提出之
        不動產租賃契約書記載，租金約定為每月15,000元，是
        應認抗告人每月所支付之房屋租金為15,000元，始符事
        實。
      2.抗告人於上開民事聲請消費者債務清償條例更生狀記載
        其每月需支出生活費7,000 元，及扶養配偶、2 名幼子
        （分別為84年5 月27日生、86年10月15日生，現分別為
        14歲、12歲）之扶養費用各7,000 元。於上開民事補呈
        抗告理由（一）狀所載之每月必要支出費用，乃以內政
        部公告最低生活標準每人每月9,829 元計算。復查，抗
        告人陳稱其每月伙食費用5,100 元、水電瓦斯（全戶）
        1,500 元，則此部分之金額合計為6,600 元，核與抗告
        人於聲請狀所載每月必要支出7,000 元相近，應認抗告
        人每月必要支出生活費7,000 元。此外，依據卷附抗告
        人配偶96年綜合所得資料清單及財產歸屬證明所示，抗
        告人之配偶皆無任何財產及收入，是抗告人扶養其配偶
        ，尚屬可能；就抗告人扶養其配偶、子女部分之扶養支
        出，抗告人並未檢具任何證明，惟考量每人每日伙食費
        用之必要性支出，以抗告人所稱之每人每月5,100 元計
        算，抗告人每月必要支出費用合計為22,300元，始符合
        理。
      3.從而，抗告人每月合理之必要支出為37,300元，依抗告
        人每月平均收入45,000元計算結果，尚餘有7,700 元可
        資運用，參以抗告人之最大債權金融機構即中國信託商
        業銀行所提出之每月還款條件5,000 元，另抗告人於原
        審97年10月16日呈報狀所載之每月願償還6,000 元之還
        款能力觀之，抗告人仍有履債之可能性，本件尚無不能
        清償債務或有不能清償之虞之情事。
四、綜上所述，抗告人並無不能清償債務或有不能清償之虞，其
    聲請更生與前開規定不符，應予駁回；從而，原裁定駁回抗
    告人更生聲請，核無違誤，抗告意旨猶執前詞，指摘原裁定
    不當，求予廢棄另為裁定，為無理由，應予駁回。
五、據上論結，本件抗告為無理由，依消費者債務清理條例第15
    條，民事訴訟法第495 條之1 第1 項、第449 條第1 項、第
    95條、第78條，裁定如主文。
中    華    民    國    98    年    12    月    24    日
                  民事第三庭   審判長法  官  郭琇玲
                                     法  官  陳筱蓉
                                     法  官  陳心婷
以上正本係按原本作成。
本裁定不得抗告。
中    華    民    國    98    年    12    月    24    日
                                     書記官  林君燕

司法院資訊處製作；財團法人民間司法改革基金會備份。
